# 请教陈版主，关于同一控制下合并，最终控制方合并问题

提问人：熬夜狗 113 时间：2022-09-06 22:11:50
一、背景
A公司持有B、C、D公司分别60%、80%、90%，BD是 2020 年 1 月新设产生，C公司是 2020 年 6 月 30 日非同一控制下收购产生； 2022 年 6 月 30 日B公司 同一控制下 收购A持有的C公司64%股权（收购比例80%=64%/80%）；
合并日：A单体企业长期股权投资账面价值 100 万，收到B公司支付的收购价款 90 万，企业处理为借：银行存款 90 万，贷长投 80 万，差额放投资收益 10 万；合并日C公司净资产 200 万，B公司账面确认200*0.64=128万长期股权投资，扣掉支付对价后的差额128-80=48万确认资本公积，现在编制合并报表
二、问题
1 、对B公司合并而言 ：按照同一控制下合并，合并日： 2022 年 1 月-6月合并C公司的利润表，现金流量表，合并 2022 年 1 月 1 日期初资产负债，需要追溯调整 2021 年比较报表数据； 2022 年 12月 31 日合并：合并C公司 1 月-12月的利润表，现金流量表， 2022 年 1 月 1 日期初资产负债，同步追溯调整 2021 年度比较报表数据，这个处理我理解是没问题的，如有问题还陈老师请指正？
2 、对于A公司单体调整：A公司处置C公司的股权，实质上并没有丧失控制权，只是直接控制变成了间接控制，处置价款和长投账面差额应该确认资本公积，而非投资收益，单体调整冲减投资收益 10 万，确认资本公积 10 万；这里处理不太确定，还陈老师请指点？
3 、对于A公司编制 2022 年 12 月 31 日合并报表这里就比较纠结，当期数据这里：因为B公司，把C公司 2022 年 1 月-12月份利润、现金流纳入合并了，如果A公司按照处置子公司编制合并报表，正常需要合并C公司期初到处置日，即1-6月份的利润、现金流；现在把B纳入合并，B已经合并了C公司1-12月份的利润、现金流 ，那就出现1-6月重复合并利润和现金流了，所以这里感觉合并思路有问题，还请陈老师指点?
所以思考，站在A合并的角度：对于报表当期数这里， 2022 年 12 月 31 日/或期间数据的合并这里，是不是应该逐级合并，先B合并C,然后A合并B、D就行了，不考虑A处置C中，A合并C期初到处置日现金流和利润的合并；
对于可比报表上期数：是直接用A公司 2021 年 12 月 31 日审计报告披露的合并资产负债期末审定数，和合并利润审定数，还是需要重新按照B公司合并C公司 2021 年度后的数据，逐级合并 2021年度数据，先B合并C,然后A合并B、D，来确定 2022 年 1 月 1 日期初数，和比较报表 2021 年度的利润、现金流数据。
以上为个人思考，如有错误，烦请陈老师指正，万分感谢

回答人：chenyiwei
1 、对B公司层面的同一控制下合并处理基本合理。
2 、A公司个别报表层面：处置C公司股权的价格如果公允的，可以确认投资收益。这不是A公司与其自身的更上层母公司之间发生权益性交易，所以不应调整A公司的资本公积。
3 、A公司合并报表层面：该事项是A控制范围内的资产重组，不涉及与外部股东之间的交易，外部少数股东持有子公司的股权比例未发生变化。因此，在合并报表层面应完全抵销该交易的影响，最终不影响合并报表层面的任何项目（包括资本公积和少数股东权益）。为达到这一目的，需抵销A层面确认的投资处置收益和B层面增加的资本公积。C可以直接在B的层面合并，A不再直接合并C。C的年初至处置日报表不需要在A层面再合并一次。

提问人：熬夜狗 113 时间：2022-09-15 22:16:04
非常感谢陈老师指点，最后想跟您在确认下，对于可比报表上期数：是直接用A公司基准日 2021 年 12 月 31 日，审计报告披露的合并资产负债期末审定数，和合并利润审定数，还是需要重新按照B公司追溯调整合并C公司 2021 年度后的数据，逐级合并 2021 年度数据，先B合并C,然后A合并B、D，来确定可比期间 2021 年数据。

回答人：chenyiwei
A合并报表层面的前期比较数据应不会发生变化，可直接沿用上年数，除非因会计政策变更或者前期差错更正而需作出修改。